臺灣高等法院臺中分院刑事判決
111年度上訴字第1133號
上  訴  人  
即  被  告  黃名毫



選任辯護人  賴威平  律師（法扶律師）
上列上訴人因違反毒品危害防制條例案件，不服臺灣苗栗地方法
院110年度原訴字第36號中華民國111年2月15日第一審判決（起
訴案號：臺灣苗栗地方檢察署110年度偵字第2407號），提起上
訴，本院判決如下：
    主  文
上訴駁回。
黃名毫緩刑伍年，並應向執行檢察官指定之政府機關、政府機構
、行政法人、社區或其他符合公益目的之機構或團體，提供肆拾
小時之義務勞務，及應於緩刑期內接受受理執行之地方檢察署所
舉辦之法治教育伍場次，緩刑期間付保護管束。
    事實及理由
一、本案上訴範圍之說明：
    按刑事訴訟法第348條明定：「（第1項）上訴得對於判決之
    一部為之。（第2項）對於判決之一部上訴者，其有關係之
    部分，視為亦已上訴。但有關係之部分為無罪、免訴或不受
    理者，不在此限。（第3項）上訴得明示僅就判決之刑、沒
    收或保安處分一部為之。」，而容許上訴權人僅針對刑、沒
    收或保安處分一部提起上訴，且上開刑事訴訟法第348條第3
    項所謂之「明示」，係指上訴人以書狀或言詞直接將其上訴
    範圍之效果意思表示於外而言（最高法院111年度台上字第3
    398號刑事判決意旨參照）。是原判決關於刑之部分，依據
    現行法律之規定，已得不隨同其犯罪事實、罪名或沒收，而
    得以單獨成為上訴之標的，且於當事人明示僅就原判決之刑
    一部提起上訴時，第二審法院即不得再就已確定而非屬上訴
    範圍之原審法院所認定之犯罪事實、罪名或沒收予以審查，
    而應以原審法院所認定之犯罪事實及罪名，作為論認屬上訴
    範圍之科刑部分妥適與否之判斷基礎。查本案上訴人即被告
    黃名毫（除以下記載原判決所認定之犯罪事實部分不載其稱
    謂外，其餘部分均稱為被告）於其初始所提出之「刑事聲明
    上訴狀」（見本院卷第13頁），固記載對原判決全部聲明上
    訴，上訴理由容後補陳等語，然依被告及其辯護人嗣後所補
    具提出之書狀，均僅對原判決之刑之部分有所爭執（見本院
    卷第15至19、23至30頁），而經本院於審理時就被告上訴範
    圍探求其真意後，已據被告及其辯護人明示陳明被告僅對原
    判決之刑一部上訴，被告並同時表明伊對於原判決之犯罪事
    實、罪名及沒收部分均不爭執，沒有要提起上訴等語（見本
    院卷第154頁），而於本院審理時以言詞撤回除對原判決之
    刑以外其他部分（指原判決之犯罪事實、罪名及沒收）之上
    訴。是依前揭說明，本院自應僅就原判決關於其刑之部分進
    行審理及審查有無違法或未當之處；至於原判決其他部分（
    指原判決之犯罪事實、罪名及沒收部分），則均已確定而不
    在被告上訴及本院審理之範圍，先予指明。
二、本案據以審查原判決之刑妥適與否之原審所認定之犯罪事實
    及罪名（均已確定）：
(一)原判決所認定之犯罪事實：「黃名毫知悉『4-甲基甲基卡西
    酮』（4-methylmethcathinone、Mephedrone、4-MMC）、『甲
    基-N,N-二甲基卡西酮』（Methy1-N,N-Dimethylcathinone）
    均為毒品危害防制條例第2條第2項第3款所定之第三級毒品
    ，不得非法販賣，竟與林緯成（本院〈註：指原審法院〉另行
    審結）及真實姓名年籍不詳、『微信』通訊軟體暱稱『你媽豬
    肉』之人共同基於販賣混合二種以上第三級毒品以營利之犯
    意聯絡，因員警在『微信』上發現暱稱『你媽豬肉』之人有兜售
    毒品之意圖，於民國110年4月12日11、12時許以『微信』詢問
    有關買賣毒品訊息內容後，再由黃名毫以『微信』暱稱『名毫』
    與警約定以新臺幣（下同）5,000元交易含有前揭第三級毒
    品成分之毒品咖啡包10包，並相約在苗栗縣○○鄉○○村0鄰○○○
    00○0號香格里拉樂園前交易。嗣於同日15時25分許，林緯成
    騎乘車牌號碼000-000號普通重型機車與不知情之黃名輝（
    經檢察官另為不起訴處分）一同至現場欲交易毒品時，當場
    為警逮捕而販賣毒品未遂，並扣得含有上開第三級毒品成分
    之毒品咖啡包10包，林緯成則趁隙騎機車逃逸，經警循線於
    同日16時5分許，在黃名毫等位於苗栗縣○○鎮○○路000○0號0
    樓00號房之租屋處，查獲黃名毫及林緯成，並扣得供黃名毫
    及林緯成聯繫毒品交易事宜所用之蘋果廠牌行動電話2支（
    分別含門號0000000000號、0000000000號SIM卡1枚），而查
    悉上情。」（原文照引原判決犯罪事實欄一所載）。
(二)原判決認定之被告所犯罪名及與論罪有關部分之說明：
 1、核被告所為，係犯毒品危害防制條例第9條第3項、第4條第6
    項、第3項之販賣第三級毒品而混合二種以上之毒品未遂罪
    。
 2、被告所持有販賣未遂之第三級毒品，均尚未達於毒品危害防
    制條例第11條第5項所定純質淨重5公克以上，故尚不生持有
    之低度行為，應為販賣未遂之高度行為所吸收之問題。
 3、被告與林緯成、「微信」暱稱「你媽豬肉」之人就上開犯行
    ，有犯意聯絡及行為分擔，應論以共同正犯。
三、本院就被告對原判決之刑一部上訴，於此上訴範圍內，就與
    刑有關事由之認定說明：　
(一)被告販賣第三級毒品而混合2種以上之毒品未遂，依毒品危
    害防制條例第9條第3項之規定，應適用販賣第三級毒品罪之
    法定刑，並加重其刑。
(二)被告已著手於販賣第三級毒品之構成要件行為，因警員實施
    誘捕偵查致未能發生犯罪之結果而不遂，爰依刑法第25條第
    2項之規定，按既遂犯之刑度減輕其刑，且被告前分別有加
    重、減輕之事由，依法應先加後減之。
(三)按犯第4條至第8條之罪，於偵查及歷次審判均自白者，減輕
    其刑，毒品危害防制條例第17條第2項定有明文。被告於偵
    查及法院審理時，均坦承本案犯行不諱而自白（見偵卷第27
    6頁、原審卷第212頁、本院卷第158頁），爰就被告上開所
    犯販賣第三級毒品而混合二種以上之毒品未遂罪，依毒品危
    害防制條例第17條第2項之規定，遞為減輕其刑。
(四)按犯毒品危害防制條例第4條至第8條、第10條或第11條之罪
    ，供出毒品來源，因而查獲其他正犯或共犯者，減輕或免除
    其刑，固為毒品危害防制條例第17條第1項所明定，且被告
    於警詢時曾供稱伊本案販賣未遂之毒品來源為真實姓名、年
    籍均不詳、綽號「阿昇」之男子（下稱「阿昇」），然檢警
    單位並未能因被告之供述而因此查獲前開「阿昇」之人等情
    ，有苗栗縣警察局111年5月25日苗警刑字第1110023346號函
    及所附承辦偵查佐（姓名詳卷）製作之職務報告（見本院卷
    第73至75頁）在卷可憑，是被告本案自無毒品危害防制條例
    第17條第1項規定之適用。至被告另於本案行為後之110年5
    月11日，因配合警方追查毒品情資而查獲與本案毒品來源無
    關之呂０展（姓名詳卷）部分，雖據上開職務報告（見本院
    卷第75頁）載明，並有臺灣苗栗地方檢察署111年5月23日苗
    檢松月110偵2407字第1119012584號函文及所附同署110年度
    偵字第3044號起訴書（見本院卷第81至85頁）在卷可稽，然
    此部分既與本案毒品來源無關，自非可憑為被告應適用毒品
    危害防制條例第17條第1項規定之事證，惟可作為被告犯後
    態度之量刑參考事由，併此說明。
(五)被告之上訴意旨雖略以：伊係第1次販賣第三級毒品未遂即
    為警查獲之初犯，迄今尚未獲利，且其本案欲交易毒品之數
    量為毒咖啡包10包，交易總價為5000元，如交易成功，每包
    僅可獲利100元不等，較諸販毒集團而言，尚屬零星小額，
    依上開情節及對社會整體危害程度而論，尚非極為重大，請
    依刑法第59條之規定酌減其刑等語。惟按「犯罪之情狀顯可
    憫恕，認科以最低度刑仍嫌過重者，得酌量減輕其刑。」，
    刑法第59條固定有明文；惟刑法第59條之酌量減輕其刑，必
    於犯罪之情狀，在客觀上足以引起一般同情，認為即予宣告
    法定最低度刑期，猶嫌過重者，始有其適用，至於被告曾否
    犯與毒品有關之前案之素行、犯罪之動機、手段、情節、惡
    性、所生危害、已否獲取報酬及其犯後態度等情，均僅可作
    為在法定刑內之科刑標準，不得據為刑法第59條所定酌量減
    輕其刑之理由；且如別有法定加重、減輕之事由，應先依法
    定加重、減輕事由依法先加後減後，猶嫌過重時，始得為之
    ；若有二種以上法定減輕事由，仍應先依法定減輕事由予以
    減輕、遞減其刑後，猶嫌過重時，始得再依刑法第59條規定
    酌減其刑（最高法院88年度台上字第1862號刑事判決意旨參
    照）。本院酌以毒品為我國所嚴禁之違禁物，並立法以重刑
    而為阻嚇，而被告前開所為販賣第三級毒品而混合二種以上
    之毒品未遂之犯罪情狀，對於國民身體健康之危害及社會治
    安之影響非輕，且於依前揭理由欄三、(一)至(三)所示法律
    規定而為適用後，在其法定範圍內予以量刑，並不存有刑法
    第59條所定情輕法重之情，自無刑法第59條規定之適用，被
    告前開上訴理由，尚無可採。
四、本院駁回上訴之說明：
(一)原判決認被告所犯應成立販賣第三級毒品而混合二種以上之
    毒品未遂罪，乃就科刑部分，以被告之責任為基礎，審酌其
    自陳從事鐵工、日薪1,300元至1,600元、家中有祖母需扶養
    、父親手受傷等生活狀況、高中肄業之智識程度，及被告於
    偵查及法院審理時均坦承犯行，另其雖不知本案毒品來源之
    真實身分而無從提供予偵查機關調查，惟已配合警方另誘捕
    查獲呂０展等犯罪後之態度，並參以被告本案販賣毒品未遂
    之數量、價格、被告本案之分工情節等一切情狀，就被告所
    為販賣第三級毒品而混合二種以上之毒品未遂犯行，判處有
    期徒刑2年，核原判決所為之量刑，並未有何違法或裁量濫
    用之未當之處，本院兼為考量其素行、自述之犯罪動機、目
    的等情，認為並無不合。
(二)被告上訴意旨雖略以：伊行為時年僅20歲，高職肄業、學識
    尚淺，因家中經濟困難，生活需錢孔急，又因其父親左手小
    拇指截肢、奶奶罹患失智及因病開刀，伊為求負擔家計，一
    時失慮才第1次販賣第三級毒品未遂即遭查獲而為初犯，迄
    今尚未獲利，自偵查到案後深感悔懊及警惕而不敢再犯，於
    偵查及法院審理時，就本案所為犯行均坦承不諱，合於毒品
    危害防制條例第17條2項之規定，且被告配合警方另案查獲
    呂０展，雖不合於毒品危害防制條例第17條第1項之規定，但
    請斟酌被告盡力協助檢警單位，依刑法第57條之規定，從輕
    量刑等語，並另以上開理由欄三、(五)所示說詞，請求依刑
    法第59條之規定酌減其刑。然按刑之量定，係實體法上賦予
    法院得依職權自由裁量之事項，苟已以行為人之責任為基礎
    ，並斟酌刑法第57條各款所列情狀，在法定刑度內酌量科刑
    ，而無明顯失出失入之情形，即不得任意指摘為違法。原判
    決就被告所為前開販賣第三級毒品而混合二種以上之毒品未
    遂犯行，已依法予以審酌而量刑，客觀上並未逾越法定刑度
    ，亦未有違比例或公平原則，已如前述。衡諸被告前開上訴
    理由，無非僅係對於原判決之量刑予以爭執，惟被告本案所
    為販賣第三級毒品而混合二種以上之毒品未遂罪，並不合於
    適用刑法第59條之規定，已據本判決於上開理由欄三、(五)
    中論明，且被告其餘據以請求再予從輕量刑所敘及之智識程
    度、家庭狀況、犯罪情節，及其犯後已於偵審自白，並配合
    警方另查獲與本案毒品來源無關之呂０展等犯罪後態度等情
    ，因或已為原判決科刑時所斟酌、或不足以影響於原判決之
    量刑本旨，被告此部分上訴俱未依法指摘或表明第一審判決
    有何量刑上之足以影響於原判決量刑本旨之不當或違法，均
    為無理由，應予駁回。
五、末查，被告前未曾受有期徒刑以上刑之宣告，有臺灣高等法
    院被告前案紀錄表1份在卷可考。又被告為90年1月間出生，
    有其年籍資料在卷可考，被告於行為時僅為年滿20歲之人，
　　本院考量刑罰固屬國家對於犯罪之人，以剝奪法益之手段，
    所加之公法制裁，惟其積極目的，則在預防犯人之再犯，對
    於初次經判處有期徒刑之罪者，倘若未考量其犯罪時之年齡
    即一律置諸刑獄，容非刑罰之目的，且被告於本案犯後始終
    坦承犯行，堪認被告經此偵審程序，信無再犯之虞，為利被
    告自新，故認本案對被告所宣告之刑以暫不執行為適當，爰
    依刑法第74條第1項第1款之規定併予宣告緩刑5年。再為促
    使被告尊重法律規範秩序，強化其法治觀念並深切記取教訓
    ，本院認有課予其一定負擔之必要，爰依刑法第74條第2項
    第5款、第8款之規定，命被告應於緩刑期間向執行檢察官指
    定之政府機關、政府機構、行政法人、社區或其他符合公益
    目的之機構或團體，提供40小時之義務勞務，及應於緩刑期
    內接受受理執行之地方檢察署所舉辦之法治教育5場次，並
    依刑法第93條第1項第2款規定，諭知被告於緩刑期間付保護
    管束，俾予適當追蹤及輔導，以符合緩刑之目的。而被告於
    緩刑期內如有違反所定負擔而未履行，且情節重大者，足認
    其原宣告之緩刑難收其預期效果，而有執行刑罰之必要，依
    刑法第75條之1第1項第4款之規定，得撤銷其緩刑之宣告，
    附此說明。
據上論斷，應依刑事訴訟法第368條（依判決格式簡化原則，僅
引用程序法條文），判決如主文。
本案經檢察官黃棋安提起公訴，檢察官劉家芳到庭執行職務。
中　　華　　民　　國　　111 　年　　10　　月　　13　　日
                  刑事第十二庭  審判長法　官  張國忠
                                      法　官  高文崇
                                      法　官  李雅俐
以上正本證明與原本無異。
如不服本判決應於收受送達後20日內向本院提出上訴書狀，其未
敘述上訴之理由者，並得於提起上訴後20日內向本院補提理由書
（均須按他造當事人之人數附繕本）「切勿逕送上級法院」。因
疫情而遲誤不變期間，得向法院聲請回復原狀。
                                      書記官  蕭怡綸

中　　華　　民　　國　　111 　年　　10　　月　　13　　日
附錄科刑法條：
毒品危害防制條例第4條第3項、第6項：
製造、運輸、販賣第三級毒品者，處7年以上有期徒刑，得併科
新臺幣1千萬元以下罰金。
前5項之未遂犯罰之。
毒品危害防制條例第9條第3項：
犯前5條之罪而混合二種以上之毒品者，適用其中最高級別毒品
之法定刑，並加重其刑至二分之一。